臺灣高等法院刑事裁定
111年度上訴字第534號
上  訴  人  臺灣臺北地方檢察署檢察官
上  訴  人  
即  被  告  周武雄


選任辯護人  王迪吾律師
上  訴  人  
即  被  告  楊岐  


            邱淑娟


上二人共同
選任辯護人  張至柔律師
            葉建廷律師
上列被告因違反公司法等案件，本院裁定如下：
    主  文
周武雄、楊岐、邱淑娟均自民國一一一年三月二十四日起，限制
出境、出海捌月。
    理  由
一、按被告犯罪嫌疑重大，而有下列各款情形之一者，必要時檢
    察官或法官得逕行限制出境、出海。但所犯係最重本刑為拘
    役或專科罰金之案件，不得逕行限制之：無一定之住、居
    所者。有相當理由足認有逃亡之虞者。有相當理由足認有
    湮滅、偽造、變造證據或勾串共犯或證人之虞者；審判中限
    制出境、出海每次不得逾8月，犯最重本刑為有期徒刑10年
    以下之罪者，累計不得逾5年；其餘之罪，累計不得逾10年
    ，刑事訴訟法第93條之2第1項、第93條之3第2項後段分別定
    有明文。另限制住居、限制出境僅在保全刑事偵查、審判、
    執行之順利進行，屬於刑事訴訟之保全程序，非為確定被告
    對於本案是否應負擔罪責與是否應科處刑罰之問題，有關限
    制出境之事由是否具備、是否具有限制出境必要性之審酌，
    並毋須如同本案有罪或無罪之判決，應採嚴格證明法則，將
    所有犯罪事實證明至「無合理懷疑之確信程度」，易言之，
    僅須依自由證明法則，對前揭要件事實證明至讓法院相信「
    很有可能如此」之程度即可。職是，限制出境之處分，目的
    在防止被告逃亡，確保被告能於審判時到庭，以利刑事訴訟
    程序之進行，考量解除限制出境與否，自應以訴訟之進行及
    證據之調查是否因此而受影響為判斷依據，是依卷內證據，
    倘被告犯罪嫌疑重大，確有出境滯留他國不歸而逃亡之可能
    性存在，自足影響審判之進行或刑罰之執行，依法當得為必
    要之限制出境強制處分，以確保被告到庭接受審判或執行。
二、經查：
  ㈠上訴人即被告周武雄、楊岐、邱淑娟因違反公司法等案件，
    經臺灣臺北地方檢察署檢察官提起公訴，經臺灣臺北地方法
    院（下稱臺北地院）裁定自民國109年3月24日起均限制出境
    、出海8月，並分別於109年10月30日裁定自109年11月24日
    起延長限制出境、出海8月，於110年7月6日裁定自110年7月
    24日起延長限制出境、出海8月在案，嗣臺北地院於110年10
    月27日以109年度訴字第252號判決判處被告3人部分有罪，
    部分無罪，檢察官、被告3人均不服提起上訴，現由本院以1
    11年度上訴字第534號案件受理中，有臺北地院109年度訴字
    第252號裁定及判決、111年2月11日北院忠刑和109訴252字
    第1110001342號函、被告3人入出境資訊連結作業在卷可稽
    。
　㈡被告3人雖就渠等被訴違反公司法等罪嫌均予否認犯行，且部
    分罪嫌經臺北地院判決無罪，然依卷附事證，仍認被告周武
    雄、楊岐涉犯公司法第9條第1項前段之股東未實際繳納公司
    應收股款而以申請文件表明收足、商業會計法第71條第5款
    之利用不正方法致生財務報表不實、刑法第214條使公務員
    登載不實文書；被告周武雄、楊岐、邱淑娟涉犯刑法第216
    條、第215條行使業務登載不實文書及商業會計法第71條第1
    款明知不實事項而填製會計憑證並計入帳冊；被告楊岐、邱
    淑娟涉犯刑法第339條第1項詐欺取財等罪嫌之犯罪嫌疑重大
    ，而被告周武雄與楊岐涉犯公司法第9條第1項前段罪嫌部分
    之不實出資金額分別達新臺幣（下同）3400萬元、3230萬元
    ，被告楊岐與邱淑娟涉犯刑法第339條第1項罪嫌部分之詐得
    金額共逾9000萬元，犯罪情節非輕，本院審酌被告3人於偵
    查中經檢察官限制出境、出海之前，即有相當頻繁之入出國
    紀錄，有渠等入出境資訊連結作業查詢資料在卷可憑，於經
    檢察官限制出境、出海之後，被告楊岐、邱淑娟亦多次以出
    國洽公為由，經檢察官提高具保金額而同意暫時解除限制出
    境、出海，顯見渠等均具有相當能力在境外工作、生活，自
    有出境後滯留國外不歸之可能，另酌以我國司法實務經驗，
    多有被告於偵、審程序遵期到庭，且國內尚有家人、固定住
    居所及相當資產之情況下，猶恣意棄保潛逃出境，致案件無
    法續行審判或執行之情事，而刑事訴訟程序係屬動態進行，
    縱使被告楊岐、邱淑娟前曾經檢察官提高保證金，而同意暫
    時解除限制出境、出海，均遵期返台未有逃匿情形，然全案
    既尚未確定，檢察官於本院準備程序中復已聲請傳喚證人及
    調取相關事證，若未持續限制被告3人出境、出海，仍有在
    訴訟程序進行中發現對己不利情事發生時，潛逃不歸之可能
    性及疑慮，勢將影響刑事案件審判之進行。是併參本案訴訟
    進行之程度、國家刑事司法權之有效行使、被告3人本件所
    為造成之危害程度及渠等居住與遷徙自由權受限制之程度，
    再考量被告3人所涉本案犯罪情節與所犯罪名之輕重，就其
    目的與手段依比例原則權衡後，認被告3人於第二審審理中
    ，仍有依刑事訴訟法第93條之2第1項、第93條之3第2項後段
    規定，予以繼續限制出境、出海之必要，爰裁定被告3人均
    自111年3月24日起限制出境、出海8月。
　㈢至被告3人如有特殊必要而需單次出國或赴海外處理個人事務
    或工作業務，仍得於每次具體敘明理由、預定行程期間及檢
    附相關資料，向本院聲請在該期間內暫時解除限制出境、出
    海之處分，由本院審酌所涉具體情節、必須出境事由之必要
    性、急迫性，及所提替代措施是否足以擔保其將來按時到庭
    接受審判或執行，而為准駁之裁定，附此敘明。　　
據上論斷，依刑事訴訟法第93條之2第1項、第93條之3第2項，裁
定如主文。
中　　華　　民　　國　　111 　年　　3 　　月　　18　　日
                  刑事第四庭  審判長法　官  陳筱珮
                                    法　官  吳元曜
                                    法　官  羅郁婷
以上正本證明與原本無異。
如不服本裁定，應於收受送達後五日內向本院提出抗告狀。
                                    書記官  蔡易霖
中　　華　　民　　國　　111 　年　　3 　　月　　21　　日